臺灣嘉義地方法院刑事判決　　　　　　　　　　　　九十三年度交簡上字第一號
　　上　訴　人　甲○○
　　即　被　告
右上訴人因過失傷害案件，不服本院簡易庭九十三年度交簡字第八號中華民國九十三
年一月十六日第一審判決（聲請簡易判決處刑書案號：臺灣嘉義地方法院檢察署九十
二年度調偵字第四四一號），提起上訴，本院管轄之第二審合議庭判決如左：
    主  文
原判決撤銷。
甲○○因過失傷害人，處有期徒刑月，如易科罰金，以佰元折算壹日。
    事  實
一甲○○於民國九十二年九月十一日中午十二時四十三分許，駕駛車牌號碼Ｒ五—六
  八八一號自用一般小客車，沿嘉義縣水上鄉○鎮村○○○○路快車道由北往南方向
  行駛，途經該村南靖加油站前路段時，本應注意汽車駕駛人轉彎時，須讓直行車先
  行，右轉彎時，須顯示車輛前後之右邊方向燈光，而當時係日間，天氣晴朗，當地
  為平坦、乾燥、無缺陷之柏油路面，時速限制五十公里，又無障礙物，視距良好，
  並無不能注意之情事，竟疏於注意禮讓直行車，且未顯示方向燈，貿然右轉。適丙○○騎乘車牌號碼ＺＴＶ—九九九號輕型機車，沿該路段慢車道以時速四十餘公里
  速度同向駛至，甲○○閃避不及，所駕駛之小客車右前門下方處乃與丙○○之機車
  發生碰撞，丙○○當場人車倒地，受有左肩胛骨骨折及四肢多處挫傷、擦傷之傷害
  。甲○○於肇事後犯罪未被發覺前，主動向到場處理車禍有偵查權之嘉義縣警察局
  水上分局南靖派出所警員乙○○陳明係肇事者自首並接受裁判。
二案經丙○○訴由嘉義縣警察局水上分局報告臺灣嘉義地方法院檢察署檢察官偵查聲
  請簡易判決處刑。
    理  由
一訊據上訴人即被告甲○○固坦認於右揭時地過失與告訴人丙○○發生車禍，告訴人
  因此受傷，然辯稱：我轉彎時有打方向燈，車速也有減慢，原審量刑過重云云。
二惟查：右揭犯罪事實，業據告訴人即證人丙○○於警詢、檢察官偵查中及本院審理
  中指訴、證述詳盡（警卷第三至四頁、第六五七四號偵查卷第七至八頁、本院第二
  審卷第五十至五二頁），並有道路交通事故調查報告表、道路交通事故現場圖、肇
  事現場照片可稽（警卷第七至十三頁）。而告訴人因本件車禍受有左肩胛骨骨折及
  四肢多處挫傷、擦傷之傷害，復有陽明醫院診斷證明書可參（警卷第五頁）。按汽
  車駕駛人轉彎時，應讓直行車先行，右轉彎時，並應顯示車輛前後之右邊方向燈光
  ，道路交通管理處罰條例第四十八條第六款、道路交通安全規則第九十一條第一款
  分別定有明文，被告駕駛小客車，自應注意及此。被告駕車右轉彎時，並未顯示方
  向燈，此據告訴人即證人丙○○於警詢、檢察官偵查中及本院審理中指訴、證述不
  移（警卷第三頁反面、第六五七四號偵查卷第七頁正面、本院第二審卷第五一頁）
  ，證人即到場處理車禍之嘉義縣警察局水上分局南靖派出所警員乙○○亦於本院結
  證稱記不得被告有無顯示方向燈，如果有，現場照片會顯示等語（本院第二審卷第
  四八頁），而前開肇事現場照片內亦未見被告所駕小客車有顯示方向燈情形（警卷
  第十至十一頁），被告空言轉彎時有打方向燈云云，並非可信。再依前開道路交通
  事故調查報告表、道路交通事故現場圖所載，本件肇事時、地之天候、路況皆良好
  ，當地時速限制五十公里，被告當時並無不能注意之情事，竟疏於注意，未顯示方
  向燈，貿然右轉，未讓遵行慢車道直行且不逾時速限制之告訴人機車先行，因此發
  生車禍，被告駕車顯有過失，為本件車禍之肇事因素，至告訴人未違反任何道路交
  通管理法令，對被告轉彎舉措又猝不及防，自無疏失可言。本件車禍經囑託臺灣省
  嘉雲區車輛行車事故鑑定委員會鑑定，認被告駕駛自用小客車，右轉彎未暫停讓直
  行車先行，為肇事主因，告訴人駕駛輕型機車，未注意車前狀況，為肇事次因，並
  引道路交通安全規則第一百零二條第一項第二款、第九十四條第三項為其鑑定之法
  規依據，有該委員會九十二年十二月九日嘉鑑字第九二一四○二號函檢送之鑑定意
  見書可參（第四四一號偵查卷第六至八頁），固非無見，惟按道路交通安全規則第
  一百零二條第一項各款，僅於汽車行駛於交叉路口之情形，始有適用之處，本案肇
  事地點乃劃分快慢車道之路段，並非交叉路口，有前開道路交通事故調查報告表、
  道路交通事故現場圖及交通事故現場照片可憑，被告違反之規定應為道路交通管理
  處罰條例第四十八條第六款、道路交通安全規則第九十一條第一款方屬正確，是鑑
  定意見書之肇事因素研判及援引法規根據均有未洽，尚非可採，附此敘明。又告訴
  人確因本件車禍而受傷，是被告駕車行為與告訴人之傷害結果間具有相當因果關係
  ，亦十分明確。綜上論述，被告所辯容屬卸責之詞，難以採取，事證明確，其犯行
  洵堪認定。
三被告駕駛小客車，因過失傷害告訴人，核其所為，係犯刑法第二百八十四條第一項
  前段之過失傷害罪。被告於肇事後犯罪未被發覺前，向到場處理車禍有偵查權之嘉
  義縣警察局水上分局南靖派出所警員乙○○陳明係肇事者自首並接受裁判，此有自
  首調查表可稽（第四四一號偵查卷第四頁），應依刑法第六十二條前段規定減輕其
  刑。原審認被告過失傷害犯行明確，判處被告有期徒刑三月，如易科罰金以銀元三
  百元折算一日，固非無見，惟查被告為本件車禍之肇事因素，告訴人則無肇事因素
  ，原審竟以上述鑑定意見書為據，認定告訴人疏未注意車前狀況，應有未洽。被告
  執前詞上訴，雖不足採，惟原判決既有可議，自應由本院撤銷改判。查被告無犯罪
  前科，此有臺灣高等法院被告全國前案紀錄表在卷可按，爰審酌其素行良好，所犯
  已造成告訴人身心之痛苦，就本件車禍為肇事因素，肇事後未能坦承犯行，仍飾詞
  以對，且未賠償告訴人或取得諒解及其他一切情狀，量處如主文第二項所示之刑，
  並諭知易科罰金之折算標準，以資儆懲。
據上論斷，應依刑事訴訟法第四百五十五條之一第一項、第三項、第三百六十九條第
一項前段、第三百六十四條、第二百九十九條第一項前段，刑法第二百八十四條第一
項前段、第六十二條前段、第四十一條第一項前段，罰金罰鍰提高標準條例第一條前
段、第二條，判決如主文。
本案經檢察官朱介斌到庭執行職務。
中      華      民      國    九十三    年      五      月     十七     日
                                      臺灣嘉義地方法院交通法庭
                                          審判長法  官  許  兆  慶
                                                法  官  林  坤  志
                                                法  官  廖  政  勝
右正本證明與原本無異。
本件不得上訴。
中    華    民    國     九十三       年    五    月      十七      日
                                                書記官  陳  湘  蓉
附錄本案論罪科刑法條全文：
刑法第二百八十四條第一項
因過失傷害人者，處六月以下有期徒刑、拘役或五百元以下罰金，致重傷者，處一年
以下有期徒刑、拘役或五百元以下罰金。
